【裁判字號】    96,上訴,1949
【裁判日期】    970229
【裁判案由】    妨害風化
【裁判全文】
臺灣高等法院高雄分院刑事判決        96年度上訴字第1949號
上  訴  人
即  被  告  簡清忠
選任辯護人  許明德律師
            鄭勝智律師
上  訴  人
即  被  告  程淵鍾
選任辯護人  鄭國安律師
            吳麗珠律師
            蘇佰陞律師
上列上訴人因妨害風化案件，不服臺灣高雄地方法院95年度訴字
第2622號中華民國96年6 月15日第一審判決（起訴案號：臺灣高
雄地方法院檢察署95年度偵字第12802 號），提起上訴，本院判
決如下：
     主  文
原判決關於簡清忠、程淵鍾部分撤銷。
簡清忠共同意圖使女子與他人為性交之行為，而容留以營利為常
業，處有期徒刑貳年；減為有期徒刑壹年。扣案如附表編號1 至
13 號 所示之物均沒收。
程淵鍾共同意圖使女子與他人為性交之行為，而容留以營利為常
業，累犯，處有期徒刑壹年貳月；減為有期徒刑柒月。扣案如附
表編號1 至13號所示之物均沒收。
     事  實
一、程淵鍾前於民國92年間因違反動產擔交易法案件，經本院以
    92 年 度簡字第867 號判處有期徒刑4 月確定，於93年1 月
    21日易科罰金執行完畢。
二、簡清忠自95年4 月15日起，與黃進慶（另經原審判處有期徒
    刑1 年2 月）共同謀議，由黃進慶出面自鄧富文（原審法院
    以95年度訴字第1640號判處有期徒刑8 月）處頂讓位於高雄
    市前金區○○○路577 號，擔任名義負責人，而由簡清忠擔
    任該茶坊應徵服務小姐及收受女服務生與客人性交、猥褻代
    價費用之帳務等經理工作，簡清忠與黃進慶共同於95年4 月
    26日雇用黃ＯＯ擔任該店之服務生，其2 人共同基於意圖使
    成年女子與他人為性交或猥褻之行為，而媒介、容留以營利
    之常業犯意聯絡，自95年4 月27日上午11時起，在「伊士丹
    茶坊」內，媒介、容留店內所僱請之成年女服務生黃ＯＯ與
    來店之不特定男客從事俗稱「全套」之性交行為或「半套」
    之猥褻行為（即由女服務生師以手撫摸男客之生殖器直到射
    精為止），並提供該茶坊內包廂為性交、猥褻之場所，其收
    費方式以半套性交易每小時1,500 元、全套性交易每小時
    3,000 元之計價方式向男客收費，女服務生則可從中抽取半
    套服務報酬700 元、全套服務報酬1,500 元，其餘歸店家所
    有，嗣於95年5 月1 日，再由黃進慶雇用有犯意聯絡之程淵
    鍾擔任代客停車、負責安排女服務生接待客人及在櫃台性六
    、猥褻代價等工作，簡清忠、程淵鍾與黃進慶3 人均以此方
    式牟利，並賴以為生、以之為常業。嗣於95年5 月2 日下午
    3 時35分許，適有男客林ＯＯ前往該店消費，由黃進慶引領
    至該店111 號包廂內，再由程淵鍾通知黃ＯＯ進入包廂內與
    男客林ＯＯ為全套性交服務，隨即於同日下午4 時10分許，
    為警持在上址111 號包廂內當場查獲，並扣得如附表編號1
    至13號所示之物。
三、案經高雄市政府警察局新興分局報告臺灣高雄地方法院檢察
    署檢察官偵查起訴。
     理  由
壹、程序方面  
一、按被告以外之人於審判外之陳述雖不符前4 條之規定，而經
    當事人於審判程序同意作為證據，法院審酌該言詞陳述或書
    面陳述作成時之情況，認為適當者，亦得為證據。當事人、
    代理人或辯護人於法院調查證據時，知有第159 條第1 項不
    得為證據之情形，而未於言詞辯論終結前聲明異議，視為有
    前項之同意，刑事訴訟法第159 條之5 定有明文。
    本件另案共同被告黃進慶及被告簡清忠、程淵鍾及證人林錦
    龍之警詢筆錄、高雄市政府警察局督察室維新小組95年5 月
    2 日「伊士丹茶坊」營業場所檢查紀錄表、高雄市政府警察
    局督察室搜索、扣押筆錄暨扣押物品目錄表、高雄市政府95
    年2 月21日高市府建二商字第21314105 -2 號伊士丹茶坊營
    利事業登記證、黃進慶所簽立之讓渡書，原審當事人及其等
    選任辯護人均未於言詞辯論終結前聲明異議，並當庭表示沒
    有意見及同意列入證據方法（原審卷298 、372 、391 頁）
    ，是本院審酌前開書面或言詞陳述，其作成過程並無不適當
    之情形，認為以之作為本案之證據亦屬適當，依刑事訴訟法
    第159 條之5 規定，自得作為證據。
二、按被告以外之人於偵查中向檢察官所為陳述，除顯有不可信
    之情況者外，得為證據，同法第159 條之1 第2 項定有明文
    。本件另案共同被告黃進慶及被告簡清忠、程淵鍾及證人林
    ＯＯ、黃ＯＯ偵訊具結筆錄其未曾提及檢察官在偵查時有不
    法取供之情形，亦無證據證明上開供述有顯不可信之情況，
    依上開規定說明，其等於偵查中之證言自均具有證據能力。
三、按被告以外之人（包括證人、鑑定人、告訴人、被害人及共
    同被告等）於檢察事務官、司法警察官或司法警察調查中所
    為之陳述，與審判中不符時，其先前之陳述具有較可信之特
    別情況，且為證明犯罪事實存否所必要者，得為證據，刑事
    訴訟法第159 條之2 定有明文。所謂「前後陳述不符」之要
    件，應就前後階段之陳述進行整體判斷，以決定其間是否具
    有實質性差異，惟無須針對全部陳述作比較，陳述之一部分
    有不符，亦屬之。而所謂「較可信之特別情況」之情形，亦
    應就前後陳述時之各種外部情況進行比較，以資決定何者外
    部情況具有可信性。若陳述係在特別可信之情況下所為，則
    虛偽陳述之危險性即不高，雖係審判外陳述，或未經被告反
    對詰問，仍得承認其有證據能力。本件證人黃ＯＯ95年5 月
    2 日警詢筆錄內容，關於是否向曾在櫃台向被告程淵鍾取交
    易後之費用之情節，與本院證述之內容並不相符。惟經臺灣
    高雄地方法院檢察署檢察事務官勘驗，結果認為：「1 、錄
    音帶內容大致與警詢筆錄相符，亦大致為一問一答方式，有
    部分問題雖未完全採一問一答方式（黃ＯＯ回答部分問題後
    ，警察再提示問題，黃ＯＯ再繼續回答，如此直到問題答完
    ），但並無中斷或警員誘導之情形發生。2 、黃ＯＯ供述完
    成性交易後將費用交給簡清忠或程淵鍾部分，係其主動陳述
    ，警員並無誘導詢問之情形」，此有高雄地方法院檢察署警
    勘驗報告書1 份在卷可憑（偵卷80頁），足徵證人黃ＯＯ警
    詢筆錄所載，並無誘導訊問之情，且證人黃ＯＯ於為警查獲
    當時之證述係於無任何防備情況下作成，較無來自被告等或
    其他成員同庭在場之壓力而出於虛偽不實之陳述，或事後串
    謀而故為避重就輕維護之機會，亦比較不會因避免得罪被告
    等或人情施壓等考量，而為有利被告之證述，故其警詢證詞
    應較為可採。況證人黃ＯＯ已於本院中證述之前之記憶（警
    詢供述）比較清楚等語（本院卷98頁），故警詢筆錄在客觀
    上應具有較可信之特別情況，且亦為證明犯罪事實存否所必
    要，依上揭規定，其於警詢中之證言自有證據能力。
四、現場照片39張，係傳達照相當時現場情況，而透過照片傳達
    的情形與現場真實情形，在內容上的一致性，透過機械的正
    確性來加以保障。換言之，照片並不存在人對現實情形的知
    覺、記憶所經常發生的表現錯誤，是認照片之性質係非供述
    證據，並無傳聞法則之適用，且於此亦別無證據證明上開照
    片有經偽造、變造之情形，自有證據能力。
貳、實體方面 
一、訊據被告簡清忠、程淵鍾均矢口否認有何媒介、容留女子與
    不特定男客為猥褻、性交之行為，被告簡清忠辯稱：伊不是
    伊士丹茶坊的員工，伊是去向該店的老闆黃進慶收取電話費
    ，因為伊的電話借給他使用，所以伊拿電話單去向黃進慶收
    錢云云；被告程淵鍾則辯稱：伊受雇於黃進慶，於95年5 月
    1 日才剛去上班，工作內容僅為代客泊車，店內女服務生是
    在套房內陪客人泡茶、聊天，店內規定小姐不可以從事性交
    易，小姐與客人在店內性交易是小姐個人私下的行為，伊並
    不知情云云；被告簡清忠、程淵鍾之辯護人辯護意旨則以：
    被告簡清忠並非伊士丹茶坊的員工，查獲當天被告簡清忠是
    去向被告黃進慶收取電話費，同案被告黃進慶意圖卸責而翻
    異前詞，不足採信，又被告程淵鍾受雇於被告黃進慶擔任泊
    車人員，只去上班2 天，並沒有媒介店內女服務生與男客從
    事性交易，自無可能與被告黃進慶間有何犯意聯絡云云。
二、然查：
(一)黃進慶自95年4 月15日起頂讓「伊士丹茶坊」，為該店之名
    義負責人，業經黃進慶供承明確，核與被告簡清忠、程淵鍾
    於均陳稱黃進慶係該店之負責人等語相符（警卷3 頁反面、
    5 頁反面、偵卷43、44、67頁、原審卷37、
    43、183 、198 、200 、202 頁），且經證人即男客林ＯＯ
    於警、偵訊，證人即女服務生黃ＯＯ於偵訊證述訴綦詳（警
    卷10頁反面、偵卷41、53、77頁），復有讓渡書影本1 紙在
    卷可憑（原審卷377 頁），是此部分事實，已堪認定。
(二)被告簡清忠與黃進慶隨共同於95年4 月26日雇用黃ＯＯ擔任
    該店之服務生之事實，業據證人黃ＯＯ證述在卷（本院卷10
    2 頁），而黃進慶「伊士丹茶坊」於95年5 月2 日下午4 時
    10分許，在該茶坊之111 號包廂內容留女服務生黃ＯＯ與男
    客林ＯＯ為性交、猥褻行為遭警查獲之事實，亦據證人林錦
    龍證述在卷，並證稱：伊由黃進慶介紹進入「伊士丹茶坊」
    消費，並解說店內的消費內容及方式，他說店內可以做全套
    及半套性服務，1 節1 小時按摩1,500 元，伊知道是要做性
    服務，後來由黃進慶帶伊進入包廂，等待小姐（即黃ＯＯ）
    進入包廂後，小姐先幫伊洗澡，伊可以撫摸小姐的胸部及下
    體，小姐說半套是撫摸生殖器直到射精為止，伊與小姐洗完
    澡正在愛撫時，警察就來臨檢等語（警卷10頁反面、偵卷10
    頁、偵卷52、53頁），核與證人黃ＯＯ於警詢中證稱：伊於
    95年4 月26日閱報後，於晚上7 時許至「伊士丹茶坊」向被
    告簡清忠應徵（即綽號「阿忠」），自95年4 月27日上午11
    時開始上班，他告訴伊工作性質是在包廂內全身赤裸任由男
    客撫摸全身，並與客人從事全套、半套性交易，全套性交易
    每小時3,000 元，伊可從中抽取1,500 元，半套性交易每小
    時1,500 元，伊可從中抽取700 元，男客於性交易結束後就
    到1 樓櫃檯繳付費用給被告簡清忠或程淵鍾，伊的薪資是採
    日領的方式，伊於每日下班時向被告簡清忠或程淵鍾領取當
    日所得，查獲當天（95年5 月2 日）下午3 時35分許，被告
    程淵鍾通知伊至111 號包廂為林ＯＯ服務，伊即與男客林錦
    龍脫衣共浴，沐浴完畢後，伊與林ＯＯ躺在床上，林ＯＯ用
    手撫摸伊全身，並拉伊的手撫摸他的生殖器，隨即聽到警察
    臨檢的敲門聲等語相符（警卷8 、9 頁）。復有警方在上開
    包廂內查扣黃ＯＯ身上尚未交付男客使用之保險套1 個、查
    獲現場照片數市在案足憑（警卷56頁），堪信真實。至證人
    黃ＯＯ於95年5 月3 日偵訊時雖亦翻異前供改口證稱：伊於
    警訊所言並不實在，伊是看報紙向黃進慶應徵，伊不知道被
    告簡清忠、程淵鍾擔任何職，伊應徵時黃進慶說工作內容像
    摸摸茶，不能做全套性交易，只能做半套，在警訊中說全套
    性交易是3,000 元，是伊自己說的，因為伊要養小孩且欠錢
    花用，在警詢中說向被告簡清忠、程淵鍾領錢，那是警察說
    的，不是伊講的云云（偵卷41頁），另於95年5 月23日偵訊
    時則又改稱：95年5 月伊沒有在「伊士丹茶坊」做性交易，
    工作內容只是幫客人倒茶，伊是向被告黃進慶應徵，被查獲
    那天是伊自己願意脫的，被告簡清忠與被告黃進慶在店內泡
    茶，被告程淵鍾在幫客人泊車，伊做警詢筆錄時，警察沒有
    對伊刑求，但警察有把筆錄做好，叫伊照著念並簽名，所以
    警詢筆錄不實在云云（偵卷77、78頁），其於偵查中之證詞
    前後不一，且黃ＯＯ警詢係警員詢問黃ＯＯ回答期間筆錄並
    無中斷或警員誘導之情形，有勘驗報告書在卷，有如前述，
    故黃ＯＯ稱「向簡清忠、程淵鍾領錢，那是警察說的」及「
    警方把筆錄作好，伊照著唸並簽名」，顯與勘驗內容不符，
    其上開證述自難信以為真。再佐以員警在上開111 號包廂內
    進行臨檢時，女服務生黃ＯＯ全身赤裸，男客林ＯＯ亦上半
    身赤裸，正欲著衣褲，包箱內扣得未使用之保險套1 枚等情
    ，有111 號包廂照片6 張（警卷55、56頁）在卷可稽。是被
    告程淵鍾辯稱：該店女服務生僅陪客人泡茶、聊天云云，不
    足採信。
(三)被告程淵鍾雖另辯稱：伊於95年5 月1 日才開始工作，不知
    道女服務生與男客在包廂內從事性交易行為，且未曾向男客
    收錢云云。另證人黃ＯＯ於本院審理中雖亦改稱: 因為有時
    老闆不在那邊，我只能將錢交給簡清忠，因為簡清忠跟老闆
    比較熟，我沒有將錢交給程淵鍾云云（本院卷97頁）。惟又
    證稱: 是否有將錢交給程淵鍾已忘記了，但應該是以之前警
    詢記憶比較清楚等語（本院卷98頁），足見黃ＯＯ警詢之證
    詞較屬實在，已如前述。另證人黃進慶於原審亦證稱：伊有
    看過程淵鍾帶客人上樓到包廂外的大廳等小姐來等語（原審
    卷189 頁），核與被告程淵鍾亦自承有把客人帶到1 樓大廳
    等語相符（原審卷199 頁），此外，證人黃ＯＯ於本院結證
    稱:95 年5 月2 日是程淵鍾通知黃ＯＯ向男客服務等語（本
    院卷98至99頁），足認被告程淵鍾之工作應不僅限於代客泊
    車，尚包含為該店安排女服務生為男客服務等情。再查，「
    伊士丹茶坊」營業場所之室內走道及門口均設有多支監視器
    ，包廂之房門裝置3 道反鎖裝置並附設淋浴設備，桌上放置
    保險套1 枚，且店內亦裝設監視器，有卷附現場照片19張足
    憑（警卷56至60、62頁），復參以被告程淵鍾於偵訊時陳稱
    ：警察在伊身上搜到遙控器，是因為伊要上廁所要打開門去
    上云云（偵卷65頁）。另於本院審理時改稱:
    當時之遙控器是掛在牆上，並非在伊身上被查獲云云（本院
    108 頁），惟「伊士丹茶坊」營業內容果真僅係女服務生在
    套房內陪客人聊天、泡茶，於包廂內設置洗手間為已足，則
    何以包廂內須附設沖澡、3 道反鎖設備，除提供保險套外，
    上廁所還要需用遙控器開門之理，足見被告程淵鍾上開所辯
    ，顯與事理有違，自無可採。
(四)被告簡清忠雖以前揭情詞置辨。惟查，被告簡清忠其於警詢
    中供稱：伊不是「伊士丹茶坊」的員工，伊從事檳榔外送生
    意，黃進慶是伊的客人，伊將手機門號0000000000號借給他
    使用，伊去店裡向他收電話費，警察臨檢時，剛好黃進慶外
    出買電池，要伊幫他看一下店，伊剛好站在櫃檯出入口，警
    察一進來就叫伊進去櫃檯坐好，後來才知道警察認為伊是該
    店的會計人員，警察搜索時所查扣的支出證明單2 張，就是
    伊要向黃進慶收取的電話費帳單云云（警卷3 、4 頁），於
    95年5 月3 日偵訊時則供稱：伊去向黃進慶收電話費，並賣
    檳榔給他，伊從4 月15日賣到他店裡，沒有到店裡泡茶云云
    （偵卷43頁），復於95年5 月16日偵訊時又供稱：伊沒有在
    「伊士丹茶坊」工作，伊有借1 支電話給老闆使用，伊的工
    作是賣檳榔，伊住在茶坊樓上，若下去茶坊，會先問他們要
    不要買檳榔，順便去泡茶，伊的綽號叫「簡仔」不是「阿忠
    」，警察臨檢時，當時伊站在櫃檯講電話，是被員警推進去
    櫃檯，伊不認識黃ＯＯ，也沒有向他說店內的服務內容云云
    （偵卷69頁），於原審準備程序時供稱：伊去向黃進慶收電
    話費，伊站在門口，遇到警察臨檢，是警察把伊推進櫃檯云
    云（原審卷37頁），於原審審理時又供稱：查獲當天伊在櫃
    檯裡是在等黃進慶拿電話費給伊，伊的綽號是叫「阿忠」云
    云（原審卷193 、393 頁），惟其是否為黃進慶所供之「阿
    忠」而任職「伊士丹茶坊」之經理，其前後供述矛盾，已難
    遽信。再佐以員警所查扣之支出證明單2 張，其中1 張記載
    「手機門號0000 000000 、0000000000號，本人簡清忠支出
    1 半8, 860元，公司8860元」，亦與被告簡清忠上開供述未
    盡相符，復參以行動電話號碼，一般民眾皆可輕易申請，並
    無任何特殊之限制，因此一般人申請行動電話號碼極為容易
    ，且無次數之限制，並無使用他人行動電話號碼之必要，益
    證被告簡清忠上開所辯顯與事實有違，殊難採信。另男客於
    性交易結束後就到1 樓櫃檯繳付費用給被告簡清忠或程淵鍾
    乙節，亦據證人黃ＯＯ於警詢中證述如前，核與證人黃進慶
    於原審證稱：簡清忠常常來店裡，帳務都是簡清忠在處理，
    因為客人上門付的錢都是他在收等語大致相符（原審卷188
    、190 頁），佐以證人黃ＯＯ亦到庭證稱: 伊應徵時黃進慶
    、簡清忠2 人均有在場，而且兩人都有問我問題等語（本院
    卷102 頁），復審之被告簡清忠確係在該店櫃檯處為警查獲
    等情，足認被告簡清忠除在「伊士丹茶坊」內擔任應徵服務
    小姐外，又擔任店內帳務會計等之經理工作，已堪確認。至
    於證人程淵鍾於偵訊及原審證稱：簡清忠不是「伊士丹茶坊
    」的工作人員，伊見過他2 次，第1 次是在95年5 月1 日應
    徵時，第2 次則是在5 月2 日被查獲當天，伊沒有看到簡清
    忠坐在櫃檯負責收錢，他只是和黃進慶很熟云云（偵卷66、
    67 頁 、原審卷200 頁），所為之證述核與證人黃ＯＯ、黃
    進慶上開述情節不符。況被告程淵鍾既供承自95年5 月1 日
    始到「伊士丹茶坊」應徵上班，距被查獲僅相隔一日，其又
    如何得知被告簡清忠並非「伊士丹茶坊」人員，故其上開證
    述亦難有利被告簡清忠之認定。
(五)辯護人另執被告黃進慶前後供述不一，不足以證明被告程淵
    鍾、簡清忠亦共同涉有本件犯行云云。惟查，證人黃進慶固
    於警詢時證稱：伊於94年3 月與鄧富文談好在95年4 月15日
    以30萬元頂讓「伊士丹茶坊」，並先給付15萬元給鄧富文，
    4 月初要拿15萬元給他時，他就因案收押在看守所，所以無
    法辦理變更登記，伊就直接接手經營，店裡是經營茶坊生意
    ，小姐陪客人泡茶聊天，1 小時1,500 元，伊有規定女服務
    生不得與男客有性交易及猥褻行為云云（警卷1 、2 頁），
    於偵訊時亦供證稱：伊是「伊士丹茶坊」的負責人，自95年
    4 月15日盤下經營，小姐沒有做全套、半套，黃ＯＯ是向伊
    應徵，簡清忠來店裡向伊收電話費云云（偵卷69、70頁）。
    惟於95年12月14日原審則供證：事發之前「阿忠」（簡清忠
    ）叫伊當人頭負責人，因為有人跟伊說當人頭負責人可以拿
    錢，伊沒有雇用程淵鍾幫伊泊車，也沒有欠簡清忠電話費，
    查獲當天伊去警局做筆錄，簡清忠也知道此事，伊只在店裡
    工作15天，是從95年4 月15日到5 月2 日被查獲那天，伊在
    店內有看見程淵鍾，他是應徵2 天而已等語（原審卷186 至
    190 頁），於96年5 月3 日原審又證稱：「伊士丹茶坊」有
    在做色情交易，是簡清忠叫伊要承認伊是茶坊的負責人，他
    說會給伊錢，簡清忠是「伊士丹茶坊」的經理，伊是在95年
    4 月15日向簡清忠應徵，隔天16日去上班，讓渡書是應徵時
    簡清忠叫伊簽的，程淵鍾去那邊工作2 天就被查獲了等語（
    原審卷373 至375 頁）。復於96年5 月10日原審證稱：伊工
    作時確實有看到小姐和客人在做色情交易，「阿妹」就是案
    發時被抓到的小姐，伊只是名義上的負責人等語（原審卷
    391 、392 頁），審酌被告黃進慶前後證詞，固於警詢、偵
    查中尚有所保留，即否認店內有經營色情性交、猥褻之事，
    及規避被告簡清忠亦有參與之情，然嗣後於原審審理時，即
    陸續全盤托出，即對於如何與被告簡清忠謀議，如何自95年
    4 月15日起，出面自鄧富文頂讓上開「伊士丹茶坊」，並擔
    任名義負責人，再由簡清忠擔任該店經理及店內有從事色情
    性交、猥褻之事宜，已詳細供明在卷。復有高雄市政府伊士
    丹茶坊營利事業登記證、讓渡書、小姐上班簽到表、現場查
    獲照片39張在卷可按。足見證人黃進慶於原審證述較為可採
    ，故被告簡清忠、程淵鍾上開所辯，均屬事後卸責之詞，尚
    難採信。
（六）按刑法上所謂常業犯，指反覆以同種類行為為目的之社會
      活動之職業性犯罪而言，至於犯罪所得之多寡，是否恃此
      犯罪為唯一之謀生職業，則非所問，縱令兼有其他職業，
      仍無礙於該常業犯罪之成立。又按刑法第231 條第2 項所
      稱以犯該條第1 項之罪為常業，只須有賴以為業之意思，
      而有事實之表現為已足，不以媒介之次數為標準，亦不以
      藉之為唯一生存者為必要（最高法院85年度臺上字第510
      號判例及87年度臺上字第936 號判決參照）。查「伊士丹
      茶坊」1 樓為櫃檯、大廳、設有數個包廂及休息室，且包
      廂內設有3 道反鎖裝置，並設有暗門，暗門均由遙控器控
      制，走道及店門外均設有監視器，顯見經營之規模非小，
      被告簡清忠經營期間自95 年4月27日起至同年5 月2 日為
      警查獲止，多次容留女子與不特定男客為性交或猥褻，亦
      據同案被告黃進慶供承在卷（原審卷391 頁），而該店收
      費方式以半套猥褻每小時1,500 元、全套性交行為每小時
      30 00 之計價方式向男客收費，女服務生則可從中抽取半
      套服務報酬700 元、全套服務報酬1,500 元，其餘歸店家
      所有，被告簡清忠擔任負責應徵服務小姐、店內帳務等經
      理等工作，被告程淵鍾自95年5 月1 日負責代客停車、安
      排女服務生接待客人及在櫃台交付女服務生性交或猥褻代
      價等工作，既經本院認定如前。又另「伊士丹茶坊」亦刊
      登多次廣告以招攬顧客營業之事實，復有拍攝之廣告單之
      照片在卷可按（警卷65頁），顯見被告簡清忠、程淵鍾2
      人應有恃此為生而以之為常業之意，已甚顯明。
(七)綜上所述，被告及其辯護人為被告2 人上開所辯，均屬事後
    避就之詞，殊無可採，故本件被告簡清忠、程淵鍾2 人事證
    已臻明確，2 人犯行均洵堪認定。
參、論罪科刑及撤銷改判：
一、按行為後法律有變更者，適用行為時之法律，但行為後之法
    律有利於行為人者，適用最有利於行為人之法律，修正後刑
    法第2 條第1 項定有明文。再按本次法律變更，比較時應就
    罪刑有關之共犯、未遂犯、想像競合犯、牽連犯、連續犯、
    結合犯，以及累犯加重、自首減輕暨其他法定加減原因（如
    身分加減）與加減例等一切情形，綜其全部罪刑之結果而為
    比較（最高法院95年5 月23 日95 年度第8 次刑庭會議決議
    參照）。查本件被告簡清忠、程淵鍾2 人行為後刑法已於94
    年2 月2 日修正公布，於95年7 月1 日施行而有下列變更，
    茲分述如下：
（一）本件被告2 人所犯上開犯行，經檢察官以容留性交常業罪
      起訴，本院審理結果，亦認為構成容留性交常業罪，雖95
      年7 月1 日修正施行之刑法，已刪除舊刑法第231 條第2
      項之意圖使女子與他人為性交、猥褻行為而容留營利為常
      業罪。惟本件被告簡清忠、程淵鍾2 人所犯本罪之時間在
      刑法修正施行前，而當時該罪，其法定刑為1 年以上7 年
      以下有期徒刑，得併科30萬元以下罰金。刑法修正後，因
      常業犯已經刪除，惟被告簡清忠自95年4 月27日起，被告
      程淵鍾自同年5 月1 日參與犯行，2 人迄至95年5 月2日
      下午3 時35分許被查獲，其犯行至少2 次以上，應將所犯
      上開犯罪分論併罰，合併計算其法定刑，較原常業犯之法
      定刑為重，依刑法第2 條第1 項之規定比較結果，應適用
      較有利之修正前刑法第231 條第2 項而論以意圖使女子與
      他人性交行為而容留營利為常業罪，對被告2 人較為有利
      。被告程淵鍾之辯護人雖主張: 被告程淵鍾於查獲之前1
      日才開始上班，應以刑法修正後之規定，依修正後之刑法
      第231 條第1 項之規定對被告程淵鍾較為有利云云。惟被
      告程淵鍾雖自95年5 月1 日開始上班，惟其於同年月2日
      被查獲時，其店內女服務生黃ＯＯ每日平均接客1 至2人
      不等之事實，業據證人黃ＯＯ證述在卷（本院卷100 頁）
      ，足見修正後之刑法採一罪一罰之原則，並非對被告程淵
      鍾較為有利，故被告程淵鍾之辯護人上開主張，容有誤會
      。
 （二）又修正後之刑法第33條第5 款規定「罰金：新臺幣1000
       元以上，以百元計算之」，與修正前之刑法第33條第5
       款規定「罰金：1 元以上」相較，刑法分則中關於有罰
       金刑之規定者，在修法前最低度之法定刑係銀元1 元即
       新臺幣3 元，而在修法後則係新臺幣1000元，比較修正
       前後之規定，修正後之規定較不利於行為人，是若行為
       人所犯罪行之法定刑有罰金刑者，即應依刑法第2 條第1
       項前段規定，依行為人行為時即修正前之規定處斷。本
       件被告簡清忠、程淵鍾2 人所犯刑法第231 條第2 項之
       罪，其法定刑中「伊士丹茶坊」有罰金刑，揆諸上開說
       明，自應適用修正前之刑法第33條第5 款規定，對被告2
       人較為有利。
（三）被告2 人行為時刑法第28條原規定：「二人以上共同『實
      施』犯罪之行為者，皆為共同正犯」。行為後該條修正為
      ：「二人以上共同『實行』犯罪之行為者，皆為共同正犯
      」。將舊法之「實施」修正為「實行」。原「實施」之概
      念，包含陰謀、預備、著手及實行等階段之行為，修正後
      僅共同實行犯罪行為始成立共同正犯。是新法共同正犯之
      範圍已有限縮，排除陰謀犯、預備犯之共同正犯。新舊法
      就共同正犯之範圍既因此而有變動，自屬犯罪後法律有變
      更，而非僅屬純文字修正，應有新舊法比較適用之問題（
      最高法院96年度台上字第934 號判決意旨參照）。且依新
      法並非較有利於被告，自應依「從舊從輕」原則，依修正
      前之刑法第28條論處。
（四）又95年7 月1 日修正施行之刑法第47條，雖刪除過失再犯
      成立累犯之規定，限於故意再犯始成立累犯，惟本件被告
      程淵鍾為故意犯，依比較新舊法，應以新法對被告較為有
      利（最高法院96年台上字第4923號判決）。
（五）綜上，依整體比較之結果，以適用行為時之舊法於被告較
      為有利，爰依刑法第2 條第1 項前段之規定，適用行為時
      均依修正前之刑法規定予以論處。
二、是核被告簡清忠、程淵鍾所為，均係犯修正前刑法第231 條
    第2 項之意圖使女子與他人為性交及猥褻之行為，而猥褻之
    低度行為，應為性交之高度行為所吸收，故應論以意圖使女
    子與他人為性交之行為，而容留以營利為常業罪。被告簡清
    忠、程淵鍾與同案被告黃進慶就上開犯行間，有犯意聯絡及
    行為分擔，均為共同正犯。又被告簡清忠、程淵鍾媒介後復
    容留女子與男客為性交之行為，其媒介之低度行為為容留之
    高度行為所吸收，不另論罪。被告程淵鍾前於92年間因違反
    動產擔交易法案件，經臺灣高雄地方法院以92年度簡字第
    867 號判處有期徒刑4 月確定，於93 年1月21日易科罰金執
    行完畢，有臺灣高等法院被告全國前案紀錄表附卷可稽，被
    告程淵鍾上開有期徒刑執行完畢，5 年以內再故意犯本件有
    期徒刑以上之罪，依修正前之刑法第47條，論以累犯，並加
    重其刑。又公訴人雖未就被告簡清忠自95年4 月27日起至同
    年4 月30日之常業罪起訴，然此部分與已起訴部分為實質上
    一罪，為起訴之效力所及，依審判不可分之原則，自得一併
    論究，併此敘明。
三、撤銷改判之理由
    原審認被告2 人罪證明確，固非無見，惟查:
（一）原判決就被告程淵鍾所成立之累犯部分，未為新舊法比較
      ，於法已有未合。
（二）被告2 人之犯罪時間均在96年4 月24日以前，依96年罪犯
      減刑條例第2 條第1 項第3 款規定，均應減其刑期二分之
      一，原審未及審酌，自有未合。
（三）被告程淵鍾在「伊士丹茶坊」上班僅2 日即被查獲，原審
      雖以被告因有累犯之規定，爰量處被告程淵鍾有期徒刑1
      年6 月，亦稍嫌過重，而有未當。
      綜上，被告2 人上訴意旨，仍執前詞，否認犯罪，固無足
      取，然原審判決對被告簡清忠、程淵鍾部分，既有上述可
      議，自應由本院將原審判決關於被告簡清忠、程淵鍾部分
      撤銷改判。
肆、科刑及沒收
    爰審酌被告2 人為圖獲取金錢，竟假藉經營茶坊之名，媒介
    並提供處所供人進行性交行為，戕害社會善良風氣，行為實
    有不當，而被告簡清忠、程淵鍾犯後否認犯行，態度欠佳，
    量本不宜從輕，惟被告程淵鍾係受僱於人且上班僅2 日涉案
    之情較輕等一切情狀，分別量處被告簡清忠有期徒刑2 年；
    程淵鍾有期徒刑1 年2 月，2 人並均依中華民國96年罪犯減
    刑條例第2 條第1 項第3 款規定，被告簡清忠減為有期1 年
    。被告程淵鍾減為有期徒刑7 月，以資懲儆。另扣案如附表
    編號1 至13號所示之物，為同案被告黃進慶所有，供經營「
    伊士丹茶坊」所用之物，應依刑法第38條第1 項第2 款之規
    定沒收之，且基於共犯責任共同原理，於被告簡清忠、程淵
    鍾宣告刑項下，併予宣告沒收。扣案編號14、15號所示之物
    ，然亦無證據足認被告犯本罪所用之物，均不另宣告沒收。
    另扣案編號16所示之保險套1 個，則自黃ＯＯ身上查獲，為
    黃ＯＯ所有，業據其供承在卷（偵卷78頁），亦不為沒收之
    諭知。
據上論斷，應依刑事訴訟法第369 條第1 項前段、第364 條第、
299 條第1 項前段、刑法第2 條第1 項、修正前刑法第28條、第
47條、第231 條第2 項、刑法第38條第1 項第2 款，中華民國96
年罪犯減刑條例第2 條第1 項第3 款、第7 條，判決如主文。
本案經檢察官姜麗儒到庭執行職務
中    華    民    國    97    年    2     月  29    日
                  刑事第八庭    審判長法  官  李炫德
                                      法  官  郭玫利
                                      法  官  李政庭
以上正本證明與原本無異。
如不服本判決應於收受本判決後10日內向本院提出上訴書狀，其
未敘述上訴理由者，並得於提起上訴後10日內向本院補提理由書
狀（均須按他造當事人之人數附繕本）「切勿逕送上級法院」。
中    華    民    國    97    年    2     月  29    日
                                      書記官  吳福連  
┌─┬──────────┬───┐                                
│編│扣 押 物 品 名 稱   │數 量 │                                
│號│                    │      │                        
├─┼──────────┼───┤                                  
│1 │小姐上班簽到表      │  1張 │                                
├─┼──────────┼───┤                                
│2 │95年5月2日營業日報表│  1張 │                                
├─┼──────────┼───┤                                
│3 │業績總表（95年2 月至│  1張 │                                
│  │4月18 日）          │      │                                
├─┼──────────┼───┤                                
│4 │小姐電話連絡簿      │  1本 │                                
├─┼──────────┼───┤                                
│5 │公司規章制度表      │  1張 │                                
├─┼──────────┼───┤                                
│6 │客戶電話連絡資料    │  1本 │                                
├─┼──────────┼───┤                                
│7 │客戶欠帳資料        │  1本 │                                
├─┼──────────┼───┤                                
│8 │保險套              │108個 │                                
├─┼──────────┼───┤                                
│9 │遙控器              │  2個 │                                
├─┼──────────┼───┤                                
│10│彩色四分割機        │  2台 │                                
├─┼──────────┼───┤                                
│11│監視螢幕            │  2台 │                                
├─┼──────────┼───┤                                
│12│監視器鏡頭          │  8個 │                                
├─┼──────────┼───┤                                
│13│廣告登記簿          │  1本 │                                
├─┼──────────┼───┤                                
│14│支出證明單          │  2張 │                                
├─┼──────────┼───┤                                
│15│讓渡書              │  1張 │                                
├─┼──────────┼───┤                                
│16│保險套（黃ＯＯ身上查│  1個 │
│  │獲）                │      │
└─┴──────────┴───┘                           
附錄本案論罪科刑法條全文：
修正前中華民國刑法第231 條意圖使男女與他人為性交或猥褻之
行為，而引誘、容留或媒介以營利者，處5 年以下有期徒刑，得
併科10萬元以下罰金。以詐術犯之者，亦同。
以犯前項之罪為常業者，處1 年以上7 年以下有期徒刑，得併科
30萬元以下罰金。

司法院資訊處製作；財團法人民間司法改革基金會備份。
